【裁判字號】    97,再易,10
【裁判日期】    970331
【裁判案由】    再審之訴
【裁判全文】
臺灣臺北地方法院民事裁定              97年度再易字第10號
再審原告    良京實業股份有限公司
法定代理人  甲○○
再審被告    乙○○
上列當事人間請求返還借款事件，再審原告對於民國96年12月21
日本院96年度小上字第108號確定判決提起再審之訴，本院裁定
如下：
    主  文
再審之訴駁回。
再審訴訟費用由再審原告負擔。
    理  由
一、再審原告主張：兩造間請求返還借款事件，經鈞院96年度小
    上字第108號確定判決認再審原告於原審（96年度北小字第
    2140號）審理時，並未就再審被告簽名之真正舉證以實其說
    ，且再審原告除提出系爭借據外，並未提供其他資料可供比
    對，況經送請刑事警察局鑑定再審被告當庭書寫之「乙○○
    」與系爭借據簽名欄「乙○○」是否相符之結果，該局以96
    年11月8日刑鑑字第096165747號函覆稱囑鑑資料太少，無法
    研判，故原審以再審原告未盡舉證責任而為不利於再審原告
    之認定，並無不當等語，因而駁回再審原告之訴，今再審原
    告側知再審被告與臺北富邦商業銀行股份有限公司（下稱臺
    北富邦商業銀行）及聯邦商業銀行股份有限公司（下稱聯邦
    商業銀行）曾有往來，請求鈞院命該兩家銀行提供再審被告
    留存之印鑑卡，與系爭借據上「乙○○」之簽名比對是否同
    一人所為，爰依民事訴訟法第496條第1項第13款之規定，提
    起再審之訴等語。並聲明：(一)原確定判決廢棄。(二)再審被告
    應給付再審原告新臺幣（下同）2萬1615元，及其中1萬8343
    部分，自民國93年12月2日起至清償日止，按年息20％計算
    之利息。
二、按當事人發見未經斟酌之證物，依民事訴訟法第496條第1項
    第13款規定提起再審之訴時，其以該證物證明之事實，不以
    在前訴訟程序已經主張者為限，苟為當事人得在前訴訟程序
    提出之以為新攻擊防禦方法之事實，皆得以該證物證之（最
    高法院著有26年鄂上字第56號判例可資參照）。而小額訴訟
    之當事人於第二審程序不得提出新攻擊或防禦方法，但因原
    法院違背法令致未能提出者，不在此限，民事訴訟法第436
    條之28定有明文。經查，再審原告所主張發現未經斟酌之證
    物（即臺北富邦商業銀行及聯邦商業銀行印鑑卡），均屬再
    審原告於本院臺北簡易庭96年度北小字第2140號小額訴訟事
    件第一審訴訟程序中，所未舉出之新證據及攻擊方法，依據
    民事訴訟法第436條之28規定，本院臺北簡易庭96年度北小
    字第2140號判決既無違背法令之情事，此為本院96年度小上
    字第108號確定判決所認定，則再審原告於本院96年度小上
    字第108號第二審程序，本不得提出新攻擊或防禦方法，揆
    諸前開判例意旨，再審原告所提證據證明之事實，既非得於
    本院96年小上字第108號第二審程序所得提出之攻擊或防禦
    方法，再審原告執此對於本院上開確定判決提起再審之訴，
    自非合法。
三、綜上所述，本件再審之訴為不合法，爰以裁定駁回之。
四、依民事訴訟法第436條之32第4項、第502條第1項、第95條、
    第78條，裁定如主文。
中    華    民    國    97    年    3     月    31    日
                  民事第二庭    審判長法官  林欣蓉
                                      法官  蔡政哲
                                      法官  鍾素鳳
以上正本係照原本作成。
本裁定不得抗告。
中    華    民    國    97    年    4     月    2     日
                                    書記官  林玗倩


司法院資訊處製作；財團法人民間司法改革基金會備份。
